【裁判字號】    95,訴,424
【裁判日期】    951031
【裁判案由】    業務侵占等
【裁判全文】
臺灣花蓮地方法院刑事判決               95年度訴字第424號
公  訴  人  臺灣花蓮地方法院檢察署檢察官
被      告  甲○○
                    號
上列被告因業務侵占等案件，經檢察官提起公訴（95年度偵緝字
第307號），由本院合議庭裁定改依簡式審判程序審理，並判決
如下：
    主  文
甲○○連續意圖為自己不法之所有，而侵占對於業務上所持有之
物，處有期徒刑柒月。
    事  實
一、甲○○原任職於富邦人壽保險股份有限公司（下稱富邦人壽
    ）擔任保險業務員，從事保險招攬及收取保險費用等工作，
    為從事業務之人，於民國93年12月28日及94年10月12日接受
    保險客戶乙○○之委託，代為向富邦人壽投保富邦吉祥變額
    萬能終身壽險（B型），而先後取得乙○○所匯款項新臺幣
    （下同）35萬元及24萬6千元之保險費（含投資基金）後，
    竟基於意圖為自己不法所有之概括犯意，並未依乙○○指示
    投保足額保險，僅代為投保同一類型最低額度各3000元之保
    險，連續將其餘款項以變易持有為所有之意思，予以侵占入
    己，此間為免事跡敗露，復基於行使變造私文書之概括犯意
    ，隨即於93年12月間及94年10月間，在其位於宜蘭縣冬山鄉
    某處之朋友住處，利用其業務上持有上開保單之機會，連續
    將富邦人壽保險單之保單號碼：Ｚ000000000-00及Ｚ00000000
    0-00（起訴書誤載為Ｚ000000000-00及Ｚ000000000-00 ）保
    單面頁中之原主契約目標保險費「3,000」，分別變造為「
    480,000」及「300,000」（起訴書誤載為「300,000」、「
    480,000」），並先後在乙○○位於花蓮縣吉安鄉○○○街
    183巷45弄3號以及同鄉○○路○段27號1樓之住處，持以行使
    而將經變造之上開2份保單交予乙○○收執，足生損害於乙
    ○○及富邦人壽對於保險內容認知之正確性，嗣經乙○○向
    富邦人壽查詢其保險狀況，始得知上情。
二、案經乙○○告訴臺灣花蓮地方法院檢察署檢察官偵查起訴。
    理  由
一、上開犯罪事實，業經被告甲○○於本院審理時坦承不諱，核
    與告訴人乙○○於偵查中所指述之情節相符，並經證人即富
    邦人壽花蓮分公司經理謝榕郡於偵查中明確指證被告變造本
    件保單之事實；此外，復有郵政跨行匯款申請書影本2張、
    花蓮一信跨行匯款回單影本1張、富邦人壽保險股份有限公
    司95年9月25日95富壽服發字第121號函附真正保單面頁共5
    張及告訴人所提出經被告變造後之富邦人壽保險單之保單號
    碼：Ｚ000000000-00及Ｚ000000000-00保單各1份附卷可按，
    足認被告自白與事實相符，是本件事證明確，被告犯行堪以
    認定，應依法論科。
二、核被告所為，係犯刑法第216條之行使第210條變造私文書罪
    及同法第336條第2項之業務侵占罪。被告變造私文書後復持
    以行使，則其偽造私文書之低度行為應為行使變造私文書之
    高度行為所吸收，不另論罪。又按被告於行為後，刑法第55
    條後段、第56條關於牽連犯、連續犯之規定，業於民國94年
    1月7日經立法院修正刪除，並自95年7月1日施行，則被告所
    犯業務侵占罪及行使變造私文書罪，因行為後新法業已刪除
    牽連犯、連續犯之規定，此刪除雖非犯罪構成要件之變更，
    但顯已影響行為人刑罰之法律效果，自屬法律有變更，依新
    刑法第2條第1項前段規定，比較新、舊法結果，仍應適用較
    有利於被告之行為時法律即舊法論以牽連犯及連續犯（最高
    法院95年第8次刑事庭會議決議參照）。是被告所為先後2次
    業務侵占罪及行使變造私文書罪之犯行，時間緊接，所犯屬
    構成要件相同之罪，顯係基於概括犯意為之，為連續犯，應
    各依修正前刑法第56條規定論以1罪並加重其刑。且被告所
    犯連續業務侵占罪及行使變造私文書罪之間，復有目的方法
    之牽連關係，亦應依修正前刑法第55條後段規定，從1重之
    連續業務侵占罪處斷。爰審酌被告先前未有任何前科紀錄，
    素行良好，惟其利用為客戶投保之機會，將其所持有之保費
    予以侵占入已，作為自身家用及借貸予友人之款項，其動機
    及目的均難謂正當，復參酌其犯罪手段、對於告訴人所造成
    損失之程度，以及迄未能與告訴人達成和解，但於事發後業
    已坦承本件犯行，犯後態度良好等一切情狀，量處如主文所
    示之刑，並諭知易科罰金之折算標準，以示儆懲。
三、末按「除被告所犯為死刑、無期徒刑、最輕本刑為3年以上
    有期徒刑之罪或高等法院管轄第1審案件者外，於前條第1項
    程序進行中，被告先就被訴事實為有罪之陳述時，審判長得
    告知被告簡式審判程序之旨，並聽取當事人、代理人、辯護
    人及輔佐人之意見後，裁定進行簡式審判程序。」刑事訴訟
    法第273條之1第1項定有明文。查本件被告所犯上開刑法第
    336條第2項等之罪，其法定刑均非最輕本刑為3年以上有期
    徒刑之罪，且被告於本院95年10月19日準備程序進行中，復
    就被訴之事實為有罪之陳述，經告知被告簡式審判程序之旨
    ，被告及公訴人對於本件改依簡式審判程序審理亦均表示同
    意，是本院即依前揭刑事訴訟法規定，裁定本件進行簡式審
    判程序，附此敘明。
據上論斷，應依刑事訴訟法第273條之1第1項、第299條第1項前
段，刑法第216條、第210條、第336條第2項、第2條第1項前段、
修正前刑法第56條、第55條後段，罰金罰鍰提高標準條例第1條
前段，現行法規所定貨幣單位折算新臺幣條例第2條，判決如主
文。
本案經檢察官孫源志到庭執行職務。
中    華    民    國    95    年  10    月    31    日
                          臺灣花蓮地方法院刑事第三庭
                                      法  官  楊仲農
上列正本證明與原本無異。
如對本判決不服，應於送達後10日內，向本院提出上訴狀。（
應抄附繕本）
                                      書記官
中    華    民    國    95    年    10    月    31    日
附錄本案論罪法條全文：
中華民國刑法第210條
(偽造變造私文書罪)
偽造、變造私文書，足以生損害於公眾或他人者，處五年以下有
期徒刑。
中華民國刑法第216條
(行使偽造變造或登載不實之文書罪)
行使第二百十條至第二百十五條之文書者，依偽造、變造文書或
登載不實事項或使登載不實事項之規定處斷。
中華民國刑法第336條
(公務公益侵占罪、業務侵占罪)
對於公務上或因公益所持有之物，犯前條第一項之罪者，處一年
以上七年以下有期徒刑，得併科五千元以下罰金。
對於業務上所持有之物，犯前條第一項之罪者，處六月以上五年
以下有期徒刑，得併科三千元以下罰金。
前二項之未遂犯罰之。


司法院資訊處製作；財團法人民間司法改革基金會備份。
